臺灣彰化地方法院刑事判決
110年度金訴字第49號
公  訴  人  臺灣彰化地方檢察署檢察官 
被      告  黃淑俐


選任辯護人  鄭廷萱律師
上列被告因違反洗錢防制法等案件，經檢察官提起公訴（110年
度偵字第3632號）及移送併辦（110年度偵字第7367號、第7492
號），本院判決如下：
    主    文
戊○○幫助犯洗錢防制法第十四條第一項之洗錢罪，處有期徒刑
參月，併科罰金新臺幣壹萬元，罰金如易服勞役，以新臺幣壹仟
元折算壹日。
    犯罪事實
一、戊○○知悉申辦金融機構帳戶使用乃個人理財且為輕而易舉之
    事，無正當理由而不符合一般社會常態使用方式徵求他人提
    供金融機構帳戶者，極易利用該等帳戶為與財產有關之犯罪
    工具；且預見金融機構帳戶提供他人使用將幫助他人將犯罪
    所得款項匯入，及掩飾或隱匿犯罪所得之真正去向。其為籌
    措子女學費，向其所經營美髮店結識之客戶丙○○詢問借貸問
    題，丙○○告知戊○○可提供金融機構帳戶資料作為「九州博奕
    」網站業者供博奕客戶下注匯款之帳戶，每本存摺即可獲得
    定額報酬。戊○○為賺取上開利潤，乃基於幫助在公眾得出入
    之場所賭博財物、意圖營利供給賭博場所、意圖營利聚眾賭
    博（知輕犯重，從其所知），及掩飾或隱匿該犯罪所得之去
    向亦不違背其本意之不確定故意，依指示先變更帳戶密碼，
    於民國109年9月10日前某日，在不詳地點，將其所申辦之聯
    邦商業銀行帳號000-000000000000號帳戶（下稱聯邦商銀帳
    戶）之存摺、提款卡及印章連同密碼，交予丙○○轉交「九州
    博奕」網站，提供予「九州博奕」網站業者使用。「九州博
    奕」網站業者於取得戊○○上開聯邦商銀帳戶資料後，輾轉提
    供予其所屬或其他詐騙集團成員使用。嗣該詐騙集團成員於
    取得戊○○上開聯邦商銀帳戶資料後，旋基於意圖為自己不法
    所有之犯意聯絡，於附表一所示之時間，以附表一所示之方
    式，提供不實訊息，致丁○○、乙○○及甲○○等人分別陷於錯誤
    ，各於附表一所示之時間，匯款如附表一所示金額至戊○○上
    開聯邦商銀帳戶內（詐騙時間、方式、匯款時間、金額詳如
    附表一所示）。因以上款項係匯入戊○○之上開聯邦商銀帳戶
    內，致丁○○、乙○○及甲○○等人與受理報案及偵辦之檢警，均
    不易追查係何人實際控管該等帳戶及取得存入、匯入之款項
    ，戊○○即以此方式幫助掩飾上開犯罪所得款項之實際去向。
    而上開所匯入之多數款項，旋由詐欺成員提領一空。丁○○、
    乙○○及甲○○等人至此始知受騙，經報警處理，為警循線查獲
    ，始悉上情。
二、案經丁○○訴由雲林縣警察局西螺分局、乙○○訴由新北市政府
    警察局板橋分局轉請彰化縣警察局田中分局、彰化縣警察局
    員林分局報告臺灣彰化地方檢察署檢察官偵查起訴及移送併
    辦。
    理    由
壹、證據能力之說明
　　以下引用之供述證據及非供述證據，檢察官、被告戊○○及辯
    護人於本院審理中，均未爭執證據能力（參本院卷第89頁、
    第104頁），且本院審酌各該證據均非屬違法取得之證據，
    復經本院於審判期日就該等證據進行調查、辯論（參本院卷
    第242頁至第246頁），是以依法均得作為證據使用。
貳、犯罪事實之認定
一、訊據被告固坦承上開聯邦商銀帳戶為其所申辦，且透過丙○○
    得知出租出借存摺可獲取報酬之訊息，並將上開聯邦商銀帳
    戶交予丙○○；之後上開聯邦商銀帳戶內有丁○○、乙○○及甲○○
    等人之匯款等客觀事實，惟矢口否認有何幫助詐欺取財及洗
    錢犯行。辯稱：因為小朋友急用錢，丙○○說不會怎樣，最多
    就是賭博罪。她叫我GOOGLE「九州博奕」，上面就是平台玩
    線上，有寫合法經營，當時沒想那麼多，不得已才借云云。
    辯護人為被告利益辯護稱：⑴本案被害人匯款後有部分獲利
    與一般被害人因陷於錯誤而單方匯款至指定帳戶的情形不同
    ，是否遭詐騙而匯款或投資失利，仍有疑義；⑵被告於109年
    8月間，因疫情影響，收入驟減，又需負擔未成年子女學費
    及生活費，遂向丙○○詢問信用貸款，丙○○遊說被告出借帳戶
    供人賭博之方式營利，並再三保證僅作賭博使用，並表示賭
    博為刑法上之輕罪，縱遭查獲，通常繳納罰金或處以得易科
    罰金之刑。被告因一時失慮，始將上開聯邦商銀帳戶出借。
    2週後，丙○○突要求被告掛失該帳戶之金融卡、存摺等物，
    並教導製作筆錄時之說法，參酌丙○○於審理中之證述，可認
    為被告提供帳戶時，認知係作為賭博使用，基於所知所犯理
    論，只能成立賭博幫助犯，然而卷內並無賭博相關證據，因
    此亦無成立賭博罪之可能而應為無罪；⑶即便帳戶是作為賭
    博使用，該帳戶只是兌現籌碼的工具，不是持以隱匿不法所
    得或製造金流斷點，被告對於幫助一般洗錢部分，主觀上沒
    有犯意，也全無預見等語。
二、經查：
  ㈠依下列證據，足堪認定下列事實：
　⒈上開聯邦商銀帳戶為被告所申辦使用，被告先依指示變更提
    款密碼後，將上開聯邦商銀帳戶之存摺、提款卡、印章及提
    款密碼交予證人丙○○等情，為被告所不否認；又告訴人丁○○
    、乙○○、甲○○等人於附表一所示時間，轉帳如附表一所示金
    額至被告上開聯邦商銀帳戶內一節，亦為被告所不爭執。此
    外，並有告訴人丁○○之台新國際商業銀行帳戶交易明細、聯
    邦商業銀行110年1月27日聯業管(集)字第11010300602號函
    暨附被告基本資料及存摺存款明細表、被告通訊軟體LINE聊
    天列表照片、聯邦商業銀行110年4月14日聯業管(集)字第11
    010316370號函暨附被告之聯邦銀行帳戶掛失資料、告訴人
    乙○○提出網路轉帳一覽表、聯邦商業銀行110年3月26日聯業
    管(集)字第11010310663號函暨附被告之存摺存款明細表、A
    TM交易明細及申請掛失帳戶印鑑資料、聯邦商業銀行110年3
    月12日聯業管(集)字第11010311458號函暨附被告基本資料
    、存摺存款明細表、ATM交易明細、告訴人甲○○提出之中華
    郵政存摺封面暨帳戶交易明細、聯邦商業銀行110年6月18日
    聯業管(集)字第11010330642號函暨附被告聯邦銀行帳戶開
    戶資料及存摺存款明細表、被告申設金融帳戶之銀行回應明
    細資料等件在卷可佐（參附表二證據名稱及出處，卷宗代號
    參附表三）。此部分事實首堪認定。
　⒉而如附表一所示之告訴人丁○○、乙○○、甲○○分別遭詐騙集團
    成員利用交友軟體攀談後，佯稱可於「RMIEX」交易平臺投
    資，告訴人等人因而陷於錯誤，各自依指示匯款至指定帳戶
    等情，業據其等於警詢中證述綦詳（參附表二編號一⒉）。
    而證人即告訴人甲○○亦於本院審理中證稱：我於線上認識自
    稱「張曉凡」的網友，在網路聊天3、5個月，他說有不錯賺
    的線上投資，問我有沒有興趣，我就試試看，之後錢越匯越
    多，後來就領不出來。線上投資就是美股投資網站，名稱為
    「RMIEX」，點進去有類似股票的頁面，旁邊有客服指示如
    何操作，我按照指示點入，並依平台提供的金融序號匯款，
    將匯款明細拍給客服，就顯示金額，之後自己就可以操作進
    行投資。第一次使用該網站要上傳身分證基本個資及個人帳
    戶，登入需密碼，我有綁定手機，登入後帳戶內有個人資料
    、交易資料及匯款金額那些。..但是後來我去查，裡面的投
    資代號跟項目與實際上美股的資訊都不一樣。我所購買的美
    股都是「張曉凡」推薦的，我是依他指示下單，上面是說虛
    擬貨幣買美金，美金再去買美股，線上有美金匯率，下單後
    再依照匯率扣虛擬貨幣。後來我去查實際美股資訊，有找到
    號碼跟我所買的號碼相同的股票，但是看漲幅線圖有明顯落
    差。有一天網站公告被駭客入侵，導致資產被駭客盜走，網
    站需要維修，我看到公告要將帳戶資產領出，結果帳戶可以
    提領錢出來的欄位是空的。我發現被詐騙的時候，已經聯絡
    不上平台的人，但是網站還在，客服雖然可以跳出頁面，但
    是完全沒有回應，也聯繫不到「張曉凡」，後來在PTT上面
    看到蠻多人被騙。匯款時，點匯入就會跳出頁面顯示1個帳
    戶號碼，叫我匯入那個帳戶，我用ATM轉帳，戶名有的是公
    司，有的是人名。當時被平台那個漲多跌少的線圖畫面沖昏
    頭。109年8月13日獲利5801元時，已經投資約10萬元以內的
    金額，總共匯入約83萬元，期間領回20餘萬元等語（參本院
    卷第234-241頁）。依證人甲○○所查證，於「RMIEX」交易平
    臺所獲知之美股等訊息與實際情狀不符一節，益證上開告訴
    人等人均係遭詐騙集團成員利用交友軟體攀談後，佯稱投資
    而傳遞虛假資訊，致告訴人等人陷於錯誤而匯款。復以，除
    被告上開聯邦商銀帳戶之交易明細外，亦有告訴人丁○○之台
    新國際商業銀行帳戶交易明細及其提出之與通訊軟體LINE暱
    稱「David」間之LINE對話紀錄、交易明細及「RMIEX」投資
    APP頁面截圖翻拍照片、臺北市政府警察局大安分局安和路
    派出所陳報單、受理刑事案件報案三聯單、受理各類案件紀
    錄表、受理詐騙帳戶通報警示簡便格式表、內政部警政署反
    詐騙諮詢專線紀錄表(上述報案資料為告訴人丁○○部分)、新
    北市政府警察局板橋分局板橋派出所受理各類案件紀錄表、
    受理刑事案件報案三聯單、受理詐騙帳戶通報警示簡便格式
    表、內政部警政署反詐騙諮詢專線紀錄表(上述報案資料為
    告訴人乙○○部分)、金融機構聯防機制通報表(警示帳戶：被
    告聯邦銀行帳戶)、告訴人乙○○提出網路轉帳一覽表、與通
    訊軟體LINE暱稱「Alani」間之LINE對話紀錄、交易明細及
    「RMIEX」投資APP頁面截圖翻拍照片、高雄市政府警察局鳳
    山分局過埤派出所陳報單、受理各類案件紀錄表、刑案紀錄
    表、受理詐騙帳戶通報警示簡便格式表、內政部警政署反詐
    騙諮詢專線紀錄表(上述報案資料為告訴人甲○○部分)及告訴
    人甲○○提出之中華郵政存摺封面暨帳戶交易明細等件在卷足
    稽（參附表二證據出處）。
　⒊是以告訴人等人於附表一所示時間，因遭詐騙而依指示將各
    該款項匯入指定帳戶後，該等款項旋即遭陸續提領一空，可
    見該詐欺犯罪者顯然已可實際控制被告所申請開立之上述聯
    邦商銀帳戶，而作為收取匯款及提領詐欺取財犯罪所得之用
    ，足徵被告提供上述聯邦商銀帳戶之存摺、提款卡及密碼，
    確已遭詐欺犯罪者持以作為收受及提領詐欺取財犯罪所得之
    工具使用，至為明確。
　㈡本案被告欠缺幫助詐欺取財之故意
  ⒈按刑法上幫助犯之成立，須行為人基於幫助正犯犯罪之意思
    ，予正犯以精神上或物質上之助力而參與犯罪構成要件以外
    之行為，以助成正犯犯罪之實施為要件。是行為人之行為在
    外形上，雖可認為幫助，但其對正犯之犯罪，無違法之認識
    ，而欠缺幫助犯罪之故意，即難論以幫助犯（最高法院88年
    度臺上字第5848號判決意旨參照）。而提供個人帳戶予他人
    之原因非僅一端，故提供帳戶之人是否成立犯罪，自應依積
    極證據證明之，而非以推測、擬制之方法加以證明。換言之
    ，交付金融機構帳戶而幫助詐欺取財罪之成立，必須幫助人
    於行為時，明知或可得而知，被幫助人將持其所交付之帳戶
    向他人詐取財物，如出賣、出租或借用等情形，或能推論其
    有預知該帳戶被使用詐取他人財物之可能。如非認識收受其
    帳戶者將持以對他人從事詐欺取財等財產犯罪而交付，則其
    交付帳戶之相關資料時，既不能預測其帳戶將遭他人作為詐
    欺取財犯罪之工具，主觀上並無幫助他人為詐欺犯罪之認識
    ，則其交付帳戶相關資料之行為，即不能成立幫助詐欺取財
    犯罪。
　⒉被告歷次所述前後不一，其於第一次警詢中稱：透過臉書看
    到徵賣場管理人員，及將買家匯款金額轉帳予賣家之廣告，
    我應邀加入群組，負責查看買家匯到我聯邦商銀帳戶內的匯
    款金額是否正確，再轉帳給賣家云云（參Ａ卷第18-19頁）；
    第二次警詢中稱：帳戶存摺、提款卡、印章及密碼不知道什
    麼時候在什麼地點遺失，有打電話到銀行掛失，沒有報案云
    云（參Ｂ卷第16-17頁）；第三次警詢中稱：聯邦商銀帳戶提
    款卡及開戶印章應該是於109年8月、9月間遺失，我在109年
    9月下旬因為要去聯邦銀行補摺，找不到存簿才發現不見，
    我有打去客服掛失，沒有報案。我之前從事網拍工作，利用
    通訊軟體交易，客戶下單，我再與上游「Ｊ」聯繫，並將匯
    款轉給「Ｊ」，每單收取30元報酬。可能是遺失或網拍關係
    ，帳戶才遭利用云云（參Ｃ卷第31-33頁）。於偵查中辯稱：
    這個帳戶拿來做網拍，109年9月底或10月初，我包包不見，
    裡面有這個帳戶的存摺及提款卡，還有我小孩2本郵局及提
    款卡，我有掛失，但沒有去櫃檯辦理繼續使用，就跟網拍上
    家說不做了云云。又改稱：在FB批發群組的社團看到群組拍
    賣廣告，與暱稱「Ｊ」加為好友，「Ｊ」將我加入群組，叫我
    在群組PO文商品及價格，將買家轉進來的錢轉給「Ｊ」指定
    帳戶。利潤是1單抽成20至25元云云（參Ａ卷第109-112頁）
    。於本院準備程序及審理中則更易前詞，以上開（貳）情
    詞置辯。
　⒊證人丙○○於本院審理中具結證稱：1年多前我去被告那邊剪頭
    髮，她問我有沒有認識放高利貸借錢的方式，我說沒有認識
    ，但是我有在FB看到「九州博奕」，可以租借銀行帳戶的方
    式，問她要的話，可以幫她問，我有截圖給被告看。不太記
    得「九州博奕」刊登的內容，大約寫無風險，合約1年，1本
    1年，1本約萬餘元。（問：你自己在賭場上班，知道這是不
    法金錢，提供帳戶也是不法，為何叫被告做違法事情？）我
    有問她，我說有事情就賭博罪，看她意下如何，..我都有跟
    她講。我有問「九州博奕」公司的人這種事情最多賭博罪，
    我不知道被告有沒有詢問，我是有留資訊給被告，我自己也
    有用FB的私訊詢問「九州博奕」，他們說線上娛樂要租借本
    子，要提供帳戶及金融卡，我印象中被告好像提供2、3個帳
    戶。當年還沒年底，我的FB被入侵，我沒有留存那個訊息。
    「九州博奕」跟我說他們是合法的，如果有事情會請律師，
    有把名片給我，我有把名片轉給被告。被告的存摺、提款卡
    交給我，我交給「九州博奕」的人，出租費用是「九州博奕
    」聯絡我，叫我轉交給被告（問：你的角色不就跟你現在涉
    案的詐騙集團收購帳戶一樣？）ALLEN他們是有付薪水給我
    ，「九州博奕」我完全沒有拿到任何一毛錢。...我跟被告
    說的時候，被告知道交給我的帳戶、提款卡就是要讓別人使
    用來匯入款項或是轉帳使用（問：交付存摺、提款卡時，必
    須辦好網路銀行的申請？）是，「九州博奕」要求辦理網路
    銀行，是她本人申請網銀，還有金融卡密碼也是她親手寫的
    ，好像也有提供帳戶印鑑。一開始跟被告講到「九州博奕」
    租借帳戶，就是人家儲值匯錢需要用到，贏錢需要用她帳戶
    轉給贏錢的人，有說到那是賭博網站。當時完全只有提到賭
    博，沒有提到詐騙集團人頭帳戶詐騙的風險等語（參本院卷
    第187-202頁）；佐以，被告提出丙○○（阿琦）名片、Teleg
    ram軟體暱稱「奇」、「丁」等人對話之手機截圖等件（參
    本院卷第107頁、第113-116頁），互參上開各節，可認被告
    於本院審理中所辯較為可採。另證人丙○○雖因涉嫌擔任收購
    人頭帳戶角色而涉犯加重詐欺等罪經偵查中，惟證人丙○○自
    陳係自109年12月中旬後始加入等語，而依卷存證據資料，
    無從認定證人丙○○於本案時，即已有收購收集人頭帳戶之行
    為，是此部分亦無從為被告不利之認定。
　⒋佐以，彰化縣○○市○○路000號確曾為檳榔攤舊址一情，有彰化
    縣警察局員林分局110年9月22日員警分偵字第1100026179號
    函暨檢送之員警職務報告可稽；復以，被告曾對該營業地點
    致贈鮮花祝賀，亦有被告提出之客戶簽收收據、「阿琦」名
    片可佐；再參酌被告與證人丙○○上開所述，足認其等為美髮
    業者與客戶之關係，雖無堅固之基礎信賴情誼，然亦非毫不
    相干或僅僅偶然相遇之陌生人。是以，被告於需款孔急向證
    人丙○○探詢借貸事宜之情形下，誤信證人丙○○所言徵求租借
    帳戶之線上博奕公司業者，以租借帳戶數量計算報酬等語，
    而將其帳戶央請證人丙○○轉交予博奕公司業者使用一情，即
    非不可能。酌之被告年齡、工作情形，或係被告屬於亟易輕
    信他人、或因家中經濟狀況未多為思考而提供帳戶資料，依
    上開事證，自難認被告提供上開聯邦商銀帳戶予證人丙○○轉
    交「九州博奕」業者使用時，主觀上係出於幫助詐欺取財之
    故意，至多僅能認屬幫助賭博之認識。被告既無幫助詐欺取
    財之故意，即難論以幫助詐欺取財犯行。
  ㈢本案被告具有幫助賭博、幫助一般洗錢之犯意
　⒈被告交付其所申辦之上開聯邦商銀帳戶資料時，有無預見該
    等帳戶會淪為犯罪者之工具，且掩飾、隱匿他人犯罪所得之
    去向，及有無縱成為詐騙工具並掩飾、隱匿他人犯罪所得之
    去向，亦無所謂、不在乎、不違背其本意，即被告有無幫助
    聚眾賭博、掩飾、隱匿他人犯罪所得之去向之不確定故意？
    而該不確定故意，必須存在於行為時，即交付、提供帳戶資
    料時，始能成立犯罪。是否具有故意，應以行為人是否「預
    見」犯罪事實構成要件的實現，至於究竟有無預見，必須經
    由推論的過程才能得出結論，依據已存在的事實及證據，來
    推論行為人對於事實的發生是否預見。而判斷是否預見，更
    須依據行為人的智識、經驗，例如行為人的社會年齡、生活
    經驗、教育程度，特別是對於社會新聞的吸收，以及行為時
    的精神狀態等，綜合判斷推論行為人是否預見。依據被告行
    為當時各項情狀，即其社會年齡、生活經驗、教育程度，對
    於社會新聞的吸收，以及行為時的精神狀態等項，綜合判斷
    推論其交付帳戶資料始末之主、客觀情狀合理與否，依下列
    理由，本院仍認被告於本案具有幫助聚眾賭博及幫助掩飾、
    隱匿特定犯罪所得之真正去向之未必故意。
　⒉被告雖辯稱「九州博奕」是合法經營云云，然其主觀上認為
    交付上開聯邦商銀帳戶係提供「九州博奕」業者供客戶轉帳
    匯款使用一情，已如前述；佐以證人丙○○於提供租借帳戶予
    「九州博奕」之訊息予被告時，已告知至多為賭博罪等語；
    佐以，據被告提出其於事後於Telegram軟體暱稱「奇」、「
    丁」等人對話之手機截圖所示，其等間之對話多為面對檢警
    調查時應如何應對之教戰語句，或至多構成何種罪刑，並無
    任何被告關於何以合法使用變成非法一情之質疑，此有上開
    手機截圖可考（參本院卷第113-116頁）。而現今除臺灣彩
    券公司所特許發行之公益彩券外，在我國賭博罪仍屬法律所
    禁止之刑事犯罪，倘收購收集帳戶者係合法經營之彩券行，
    大可使用本人或再去增加申辦銀行帳戶，或借用與其等具親
    密關係者之帳戶資料使用，自己持有合法營業所得，更可避
    免下注者匯入之款項遭被告另外辦理掛失，重辦帳戶資料後
    加以領取之風險。又以被告交付上開聯邦商銀帳戶（107年7
    月2日存款結餘49元，未再使用；迄至109年9月4日告訴人乙○○匯入1筆3萬元後，始再有交易紀錄），已自忖不會多有損
    失，自身行為涉及不法時，縱使無從知悉是否確有「損人」
    之舉發生，但至少消極的鞏固己身利益而防免「不利己」之
    任何情狀，益證被告容任縱有人以其交付之金融機構帳戶實
    施犯罪，致使第三人財物損失之結果發生，其有能力防止，
    竟亦無所謂之漠視態度。綜上互參，被告確可預見要求提供
    帳戶者為從事不法賭博行為至明。
　⒊被告將其所申辦之上開聯邦商銀帳戶之存摺、印章、提款卡
    及密碼交付後，該等帳戶之實際控制權即由取得存摺、提款
    卡與密碼之人享有，亦即除非被告將該等帳戶之存摺、提款
    卡辦理掛失補發，否則被告亦無從提領該等帳戶內之款項，
    僅該他人可自由提領存匯入該等帳戶之款項。換言之，雖然
    該等帳戶之戶名仍為被告之姓名，致外觀上存匯入該等帳戶
    之款項係顯示由被告名義取得，但實際上存匯入該等帳戶之
    款項，乃是由真實姓名不詳、實際掌控該等帳戶之人取得。
    如此，被害人遭詐騙而存、匯入款項在該實際掌控上開帳戶
    之人領取之後，該等犯罪所得之實際去向即經由存、匯入被
    告前揭帳戶之虛假交易方式而混淆其來源及性質而製造斷點
    不易查明，產生了掩飾詐欺犯罪所得去向之效果。被告為具
    有一般知識經驗之人，其對於帳戶存摺、提款卡之使用亦確
    有認識、瞭解，則其對於將提款卡、密碼交付他人使用，該
    人經由持提款卡提領帳戶內款項之後，根本無從查知該真正
    提領款項之人為何人、更無從查明帳戶內款項之去向一情自
    應知之甚詳，卻仍交付該帳戶資料，是其對於藉由該帳戶掩
    飾犯罪所得去向之結果的發生顯有容任而不違反其本意，有
    掩飾特定犯罪所得去向之洗錢之不確定故意，亦堪認定。
  ㈣按犯罪之故意以有認識為前提，並因行為人主觀心態之不同
    ，而區分為確定故意與不確定故意。設主觀認識與客觀事實
    不一致，即發生錯誤之問題。關於刑罰輕重要素之錯誤，我
    國暫行新刑律第13條第3項原規定：「犯罪之事實與犯人所
    知有異者，依下列處斷：所犯重於犯人所知或相等者，從其
    所知；所犯輕於犯人所知者，從其所犯」，嗣後制定現行刑
    法時，以此為法理所當然，乃未予明定，惟解釋上仍可作如
    是觀。從而，客觀事實除與不確定故意之「預見，發生不違
    背本意」相合致，而無所知所犯錯誤理論之適用外，行為人
    以犯重罪之意思，實行犯罪，而發生輕於預見罪名之結果者
    ，從其所犯（知重犯輕），行為人以犯輕罪之意思，實行犯
    罪，而發生之事實重於預見之罪名者，從其所知（知輕犯重
    ），此有最高法院101年度臺上字第988號刑事判決意旨可資
    參照。關於被告提供帳戶資料究為幫助詐欺或幫助賭博一節
    ，因被告所幫助之正犯實際上雖係犯刑法第339條第1項之詐
    欺取財罪，惟被告係因證人丙○○告以只要提供金融機構帳戶
    作為「九州博奕」業者供博奕客戶下注匯款之帳戶，即可獲
    得定額報酬，為賺取上開報酬，乃將其上開聯邦商銀帳戶交
    付證人丙○○轉交「九州博奕」業者使用，業如前述，而並無
    證據證明被告主觀上對於最終取得被告上開聯邦商銀帳戶資
    料者詐欺取財之犯行有所認識而具有幫助之犯意，依上揭判
    決意旨所揭櫫之行為人以犯輕罪之意思，實行犯罪，而發生
    之事實重於預見之罪名者（知輕犯重），從其所知之錯誤理
    論，被告此部分應成立幫助在公眾得出入之場所賭博財物、
    幫助意圖營利供給賭博場所及幫助意圖營利聚眾賭博之罪甚
    明。
　㈤被告辯解及辯護人辯護意旨不可採之理由：
　⒈告訴人等人確係因遭詐騙集團利用交友軟體攀談佯稱投資云
    云，致告訴人等人陷於錯誤而匯款至指定帳戶一情，如前所
    述；況且，依證人甲○○所證，其事後查證核對，該「RMIEX
    」交易平臺之資訊的確不實，並已述之如前，則該「RMIEX
    」交易平臺所揭示之訊息即非屬於真正之投資。因而，關於
    告訴人等人可能因投資失利而非遭騙一情所為辯護意旨即非
    可採。
　⒉又被告是否成立本案之幫助犯，關鍵不在於是否因受騙而交
    付帳戶，而係在交付帳戶時，其主觀上是否有此違法認識，
    而被告在提供帳戶給證人丙○○轉交「九州博奕」業者時，主
    觀上雖無幫助犯詐欺取財罪之故意，惟卻有幫助聚眾賭博之
    犯意，此如前述。從而客觀之犯罪事實必須與行為人主觀上
    所認識者有異，始有「所犯重於所知，從其所知」之適用；
    倘與行為人主觀上所認識者無異，即無適用之可能。易言之
    ，客觀之犯罪事實與不確定故意之「預見」無異時，即不符
    「所犯重於所知，從其所知」之法理，自無該法則適用之餘
    地。舉例言之，客觀存在之犯罪事實構成Ａ罪，而行為人主
    觀上所認識者為Ｂ罪，因Ａ、Ｂ不一致，因而發生所知所犯之
    錯誤問題，此時，在該案中恆無Ｂ罪構成要件事實之存在，
    否則不會有錯誤之問題。而辯護意旨援引「所知所犯」原則
    ，主張從輕處罰，惟又巡迴反推而辯稱依卷存證據資料，本
    案並無賭博行為及該罪有關證據，應諭知無罪等語，顯係有
    所誤解。
　⒊另被告提供上開聯邦商銀帳戶資料時，已知將作為「九州博
    奕」業者供他人轉帳匯款，仍將提款卡、密碼交付「九州博
    奕」業者使用，而真正使用人經由持提款卡提領帳戶內款項
    之後，根本無從查知該真正提領款項之人為何人、更無從查
    明帳戶內款項之去向一情，如前所述。是其對於藉由該帳戶
    掩飾犯罪所得去向之結果的發生顯有容任而不違反其本意，
    有掩飾特定犯罪所得去向之洗錢之不確定故意，足以認定。
    被告此部分辯解亦非可採。
　㈥綜上所述，本案事證明確，被告上揭犯行，洵堪認定，應予
    依法論科。
參、論罪科刑
一、按刑法上之幫助犯，係對於犯罪與正犯有共同之認識，而以
    幫助之意思，對於正犯資以助力，而未參與實施犯罪之行為
    者而言（最高法院73年度臺上字第2898號、75年度臺上字第
    1509號、88年度臺上字第1270號判決意旨參照）。是以，如
    以幫助他人犯罪之意思而參與犯罪構成要件以外之行為者，
    即屬幫助犯，而非共同正犯。所謂以幫助他人犯罪之意思而
    參與者，指其參與之原因，僅在助成他人犯罪之實現而言；
    所謂參與犯罪構成要件以外之行為者，係指其所參與者非直
    接構成某種犯罪事實之內容，而僅係助成其犯罪事實實現之
    行為而言（最高法院78年度臺上字第第411號判決意旨參照
    ）。
二、次按特定犯罪之正犯實行特定犯罪後，為掩飾、隱匿其犯罪
    所得財物之去向及所在，而令被害人將款項轉入其所持有、
    使用之他人金融帳戶，並由該特定犯罪正犯前往提領其犯罪
    所得款項得手，如能證明該帳戶內之款項係特定犯罪所得，
    因已被提領而造成金流斷點，該當掩飾、隱匿之要件，該特
    定犯罪正犯自成立一般洗錢罪之正犯。刑法第30條之幫助犯
    ，係以行為人主觀上有幫助故意，客觀上有幫助行為，即對
    於犯罪與正犯有共同認識，而以幫助意思，對於正犯資以助
    力，但未參與實行犯罪之行為者而言。幫助犯之故意，除需
    有認識其行為足以幫助他人實現故意不法構成要件之「幫助
    故意」外，尚需具備幫助他人實現該特定不法構成要件之「
    幫助既遂故意」，惟行為人只要概略認識該特定犯罪之不法
    內涵即可，無庸過於瞭解正犯行為之細節或具體內容。此即
    學理上所謂幫助犯之「雙重故意」。金融帳戶乃個人理財工
    具，依我國現狀，申設金融帳戶並無任何特殊限制，且可於
    不同之金融機構申請多數帳戶使用，是依一般人之社會通念
    ，若見他人不以自己名義申請帳戶，反而收購或借用別人之
    金融帳戶以供使用，並要求提供提款卡及告知密碼，則提供
    金融帳戶者主觀上如認識該帳戶可能作為對方收受、提領特
    定犯罪所得使用，對方提領後會產生遮斷金流以逃避國家追
    訴、處罰之效果，仍基於幫助之犯意，而提供該帳戶之提款
    卡及密碼，以利洗錢實行，仍可成立一般洗錢罪之幫助犯。
    綜上，行為人提供金融帳戶提款卡及密碼予不認識之人，固
    非屬洗錢防制法第2條所稱之洗錢行為，不成立一般洗錢罪
    之正犯；然行為人主觀上如認識該帳戶可能作為收受、提領
    特定犯罪所得使用，他人提領後會產生遮斷資金流動軌跡以
    逃避國家追訴、處罰之效果，仍基於幫助之犯意而提供，則
    應論以幫助犯一般洗錢罪（最高法院108年度臺上大字第310
    1號裁定意旨參照）。
三、查被告將上開聯邦商銀帳戶資料交付丙○○轉交「九州博奕」
    業者使用，並非為自己犯罪之意，其所為應僅止於對真正犯
    罪者提供構成要件以外之助力，故係幫助犯；至於「九州博
    奕」業者將被告上開帳戶交付所屬或其他詐騙集團做為詐騙
    他人之工具使用，與被告主觀上認為僅係幫助從事賭博行為
    不同，則應依所知所犯原則，論被告以幫助聚眾賭博罪。而
    查被告提供上述帳戶資料，使真正使用者得基於詐欺取財之
    犯意，持以向告訴人等人施以詐術，使告訴人等人陷於錯誤
    ，匯款至該帳戶內，以遂行詐欺取財犯行，且該詐欺犯罪者
    提領詐欺取財犯罪所得後，即產生遮斷資金流動軌跡以逃避
    國家追訴、處罰。惟被告單純提供上述帳戶予他人使用之行
    為，並不等同於向告訴人等人施以欺罔之詐術行為，亦不等
    同於提領該帳戶內款項之掩飾、隱匿犯罪所得行為，而是對
    他人遂行詐欺取財及洗錢之犯行資以助力，而參與犯罪構成
    要件以外之行為，復無其他證據證明被告有參與詐欺取財及
    洗錢犯行之構成要件行為，參照前述說明，應論以幫助犯。
    而刑法第268條之罪亦為洗錢防制法第3條第2款所列舉之特
    定犯罪。是核被告所為，係犯刑法第30條第1項前段、第266
    條第1項前段之幫助在公眾得出入之場所賭博財物罪、第30
    條第1項前段、第268條前段之幫助意圖營利提供賭博場所罪
    、第30條第1項前段、第268條後段之幫助意圖營利聚眾賭博
    罪，及刑法第30條第1項前段、洗錢防制法第14條第1項之幫
    助一般洗錢罪。檢察官認被告所為，係犯刑法第30條第1 項
    前段、第339 條第1項之幫助詐欺取財罪，依前說明，行為
    人以犯輕罪之意思，實行犯罪，而發生之事實重於預見之罪
    名者（知輕犯重），從其所知之錯誤理論而適用法律，核與
    基本社會事實同一而變更法條之範疇不同，自毋庸贅引刑事
    訴訟法第300條之規定予以變更法條；又聚眾賭博罪係侵害
    社會法益之犯罪，並無被害人可言，由此推之，本件應無按
    遭詐騙之被害人人數，論以想像競合犯之理，而應包括的論
    以一個幫助聚眾賭博罪；另檢察官移送併辦之犯罪事實，因
    本案應包括論以一個幫助聚眾賭博罪，是該併辦部分，本即
    為起訴效力所及，本院自應一併審酌。又關於上開法條及審
    理範圍部分，均經本院於審理中告知，並予被告辨明犯罪事
    實及辯論之機會，基於審判不可分原則，自得併予審酌，且
    對被告刑事辯護防禦權並不生不利影響。
四、又被告提供上開聯邦商銀帳戶以一幫助行為，犯幫助在公眾
    得出入之場所賭博財物罪、幫助意圖營利提供賭博場所罪、
    幫助意圖營利聚眾賭博罪及幫助一般洗錢罪，係以一行為觸
    犯上開數罪，為想像競合犯，應依刑法第55條前段規定，從
    一重論以幫助一般洗錢罪。
五、被告以幫助他人犯罪之意思而參與犯罪構成要件以外之行為
    ，為幫助犯，考量其幫助行為對該集團詐欺犯罪所能提供之
    助力程度、替代性高低，爰依刑法第30條第2 項規定減輕其
    刑。
六、爰審酌被告自陳：國中畢業之智識程度，從事美髮業，已婚
    ，育有3名子女，先生受僱從事裝潢工作，與先生及子女同
    住等家庭生活狀況；其不知戒慎提供帳戶予他人作為不法使
    用，非但增加犯罪被害人尋求救濟及國家機關偵查犯罪之困
    難，使真正犯罪行為人逍遙法外，並得以順利隱匿自己之身
    分而避免遭查獲，復使其等得以掩飾、隱匿犯罪所得之真正
    去向，而保有犯罪所得，類此行為已嚴重損及社會治安，所
    造成之危害甚鉅，迭為社會大眾及輿論所嚴予批評，自應予
    以相當之非難，惟其提供帳戶資料之行為，就整體犯罪之階
    層分工及參與程度而言，僅係提供助力，並非共犯結構之主
    導或核心地位，並斟酌告訴人匯入被告所提供之上開帳戶款
    項金額，被告尚未與告訴人達成和解而徵得告訴人原諒，及
    其犯後態度等一切情狀，核情量處如主文所示之刑，並就罰
    金部分諭知易服勞役之折算標準。
肆、沒收
　　被告既已將上開帳戶之存摺、提款卡及密碼交由他人使用，
    斯時其對該等帳戶內之款項已無事實上之管領權，況且其所
    犯既非洗錢防制法第14條第1項一般洗錢罪之正犯，自無洗
    錢防制法第18條第1項沒收規定之適用。又證人丙○○所證關
    於已經交付報酬、報酬數額及交付存摺數量一節，均經被告
    否認在卷，依罪證有疑利於被告原則，應為有利於被告之認
    定，因此尚無證據證明被告因本案而獲有任何報酬，或有分
    受上開詐欺所得之款項，自亦無宣告沒收其犯罪所得之適用
    ，附此說明。
據上論斷，應依刑事訴訟法第299條第1項前段，洗錢防制法第14
條第1項，刑法第11條前段、第30條第1項前段、第2項、第266條
第1項前段、第268條，第55條前段、第42條第3項前段，刑法施
行法第1條之1第1項，判決如主文。
本案經檢察官林芬芳提起公訴，檢察官吳怡盈、何蕙君移送併辦
，檢察官陳靚蓉到庭執行職務。
中　　華　　民　　國　　110 　年　　12　　月　　7 　　日
              刑事第六庭  審判長法  官  吳永梁
                                法  官  張琇涵
                                法  官  呂美玲
以上正本證明與原本無異。
如不服本判決應於收受判決後20日內向本院提出上訴書狀，並應
敘述具體理由。其未敘述上訴理由者，應於上訴期間屆滿後20日
內向本院補提理由書( 均須按他造當事人之人數附繕本) 「切勿
逕送上級法院」。
告訴人或被害人對於判決如有不服具備理由請求檢察官上訴者，
其上訴期間之計算係以檢察官收受判決正本之日期為準。
中　　華　　民　　國　　110 　年　　12　　月　　7 　　日
                                書記官  鍾宜津
　　　　　　　　　　　　　　　　
論罪科刑附錄法條：
刑法第339條
意圖為自己或第三人不法之所有，以詐術使人將本人或第三人之
物交付者，處5年以下有期徒刑、拘役或科或併科50萬元以下罰
金。
刑法第268條
意圖營利，供給賭博場所或聚眾賭博者，處3年以下有期徒刑，
得併科9萬元以下罰金。
刑法第266條
在公共場所或公眾得出入之場所賭博財物者，處3萬元以下罰金
。但以供人暫時娛樂之物為賭者，不在此限。
當場賭博之器具與在賭檯或兌換籌碼處之財物，不問屬於犯人與
否，沒收之。
洗錢防制法第14條
有第二條各款所列洗錢行為者，處7年以下有期徒刑，併科新臺
幣5百萬元以下罰金。
洗錢防制法第2條
本法所稱洗錢，指下列行為：
一、意圖掩飾或隱匿特定犯罪所得來源，或使他人逃避刑事追訴
    ，而移轉或變更特定犯罪所得。
二、掩飾或隱匿特定犯罪所得之本質、來源、去向、所在、所有
    權、處分權或其他權益者。
三、收受、持有或使用他人之特定犯罪所得。

附表一：
（時間：民國／金額：新臺幣〔匯入金額均不含手續費〕）
編號 告訴人 遭詐騙經過 被害人匯款情形      時間 金額 人頭戶 1 丁○○ 詐騙集團自稱「何偉智」之成員於109年7月31日，先以暱稱「DAVID」之帳號透過交友軟體「Omi」與丁○○攀談，隨後與之互加為通訊軟體LINE好友。嗣向丁○○佯稱：可經由「RMIEX」交易平臺投資獲利云云，致丁○○陷於錯誤，於同年9月7日依其提供網址，下載及操作「RMIEX」、「TestFlight」等名稱之APP，並依指示匯款多筆款項，其中1筆於右列時間，以ATM 轉帳匯款右列金額至右列人頭帳戶中（臺灣彰化地方檢察署檢察官110年度偵字第3632號起訴書）。 109年9月9日（起訴書誤載日期，逕予更正） 7,000元 聯邦商業銀行帳號000-000000000000號、戶名戊○○帳戶  2 乙○○ 詐騙集圑成員於109年8月初某日，先以暱稱「KIKI」之帳號透過交友軟體「探探」與乙○○攀談，隨後以暱稱「Alani」與乙○○互加為通訊軟體LINE好友，繼續聯繫乙○○並佯稱：有在「RMIEX」交易平臺投資「RMI」貨幣，邀請乙○○加入投資云云，乙○○不疑有他，於同年9月初某日開始使用「RMIEX」APP，並依指示匯款多筆金額，其中1筆於右列時間，以手機轉帳匯款右列金額至右列人頭帳戶中（臺灣彰化地方檢察署檢察官110年度偵字第7367號移送併辦意旨書）。 109年9月3日 3萬元  聯邦商業銀行帳號000-000000000000號、戶名戊○○帳戶 3 甲○○ 該詐欺集團成員於109年6月間某日，先以暱稱「張曉凡」透過交友軟體「探探」與甲○○認識，隨後以暱稱「曉」與甲○○互加為通訊軟體LINE好友，於109年8月初某日向甲○○佯稱：可透過「投資RMIEX全球數字資產交易平台」進行投資云云，致甲○○陷於錯誤，依其指示開始使用「RMIEX」APP，並匯款多筆金額，其中分別於右列時間，以ATM轉帳匯款右列金額至右列人頭帳戶中（臺灣彰化地方檢察署檢察官110年度偵字第7492號移送併辦意旨書）。 109年9月4 日下午9時22分許 3萬元   聯邦商業銀行帳號000-000000000000號、戶名戊○○帳戶    同年9月5 日下午5時47分許 3萬元       同年9月6日下午3時39分許 3萬元  

附表二：證據名稱及出處
一 供述證據 1.被告戊○○110年1月21日、同年4月23日、同年5月5日警詢、同年4月7日檢察事務官詢問、同年8月4日準備程序、同年9月23日、同年110年11月9日審判程序之不利己陳述(參A卷第17頁至第20頁、C卷第31頁至第33頁、B卷第15頁至第19頁、A卷第109頁至第113頁、本院卷第85頁至第91頁、第185頁至第206頁、第231頁至第257頁） 2.證人即告訴人之供述 ①丁○○109年11月1日警詢之供述（參A卷第21頁至第24頁) ②乙○○109年10月6日警詢之供述（參B卷第21頁至第23頁) ③甲○○109年11月5日警詢、110年9月23日審判程序之供述、110年11月9日審判程序經具結之證述(參C卷第102頁至第103頁、本院卷第206頁、第231頁至241頁、第256頁至第257頁)  3.證人丙○○110年9月1日及同年月2日另案警詢、同年月23日審判程序經具結之證述(參本院卷第133頁至第135頁、第137頁至第147頁、第187頁至第206頁)　 二 非供述證據 ①丁○○之台新國際商業銀行帳戶交易明細、臺北市政府警察局大安分局安和路派出所陳報單、受理刑事案件報案三聯單、受理各類案件紀錄表、受理詐騙帳戶通報警示簡便格式表、內政部警政署反詐騙諮詢專線紀錄表(參A卷第25頁、第71頁至第78頁、第83頁) ②丁○○與通訊軟體LINE暱稱「David」間之LINE對話紀錄、交易明細及「RMIEX」投資APP頁面截圖翻拍照片(參A卷第41頁至第67頁)　 ③乙○○之新北市政府警察局板橋分局板橋派出所受理各類案件紀錄表、受理刑事案件報案三聯單、受理詐騙帳戶通報警示簡便格式表、內政部警政署反詐騙諮詢專線紀錄表 、金融機構聯防機制通報表(警示帳戶:被告上開聯邦銀行帳戶)、乙○○手寫其網路轉帳資料一覽表(參B卷第25頁至第39頁) ④乙○○與通訊軟體LINE暱稱「Alani」間之LINE對話紀錄、其交易明細及「RMIEX」投資APP頁面截圖翻拍照片(參B卷第41至第51頁) ⑤甲○○之高雄市政府警察局鳳山分局過埤派出所陳報單、受理各類案件紀錄表、刑案紀錄表、受理詐騙帳戶通報警示簡便格式表、內政部警政署反詐騙諮詢專線紀錄表、甲○○中華郵政存摺封面暨帳戶交易明細、金融機構聯防機制通報表(警示帳戶:被告上開聯邦銀行帳戶)(參C卷第111頁至第120頁、第129頁、第158頁至第159頁) ⑥被告之帳戶個資檢視資料 (參A卷第87頁) ⑦財團法人農漁會南區資訊中心110年3月31日南資設字第1100000528號函(函覆有關ATM設置位置問題)(參A卷第101頁) ⑧被告通訊軟體LINE聊天列表照片(參A卷第117頁) ⑨聯邦商業銀行110年1月27日聯業管(集)字第11010300602號函暨附被告基本資料及存摺存款明細表、同銀行110年4月14日聯業管(集)字第11010316370號函暨附被告之帳戶掛失資料、同銀行110年3月26日聯業管(集)字第11010310663號函暨附被告存摺存款明細表、ATM交易明細及申請掛失帳戶印鑑等件、同銀行110年3月12日聯業管(集)字第11010311458號函暨附被告基本資料、存摺存款明細表、ATM交易明細等件、同銀行110年6月18日聯業管(集)字第11010330642號函暨附被告帳戶開戶資料及存摺存款明細表(參A卷第29頁至第39頁、第125頁至第127頁、B卷第61頁至第83頁、C卷第36頁至第41頁、本院卷第27頁至第42頁) ⑩被告申設金融帳戶之銀行回應明細資料(參本院卷第43頁) ⑪（被證1）丙○○名片及簽收收據影本(參本院卷第107頁)  ⑫（被證3）被告與丙○○之通訊軟體Telegram對話截圖 (參本院卷第113頁至第116頁) ⑬台灣大哥大資料查詢(參本院卷第127頁)    ⑭亞太行動資料查詢 (參本院卷第129頁) ⑮（被證2）被告戶口名簿及其3名未成年子女照片(參本院卷第109頁至第111頁)　 ⑯臺灣彰化地方檢察署110年4月8日公務電話紀錄單 (參A卷第87頁)　 


附表三：（卷宗代號對照表） 
編號 卷宗名稱  代號 1 臺灣彰化地方檢察署110年度偵字第3632號偵查卷  〔丁○○部分〕 Ａ卷 2 臺灣彰化地方檢察署110年度偵字第7367號偵查卷  〔乙○○部分〕 Ｂ卷 3 臺灣彰化地方檢察署110年度偵字第7492號偵查卷  〔甲○○部分〕 Ｃ卷 4 臺灣彰化地方檢察署110年度偵字第7492號偵查卷  〔甲○○部分〕 Ｄ卷 5 本院110年度金訴字第49號卷 本院卷